【裁判字號】    88,交訴,100
【裁判日期】    890914
【裁判案由】    肇事遺棄罪等
【裁判全文】
臺灣桃園地方法院刑事判決                        八十八年度交訴字第一號
    公  訴  人  臺灣桃園地方法院檢察署檢察官
    被      告  乙○○
    選任辯護人  己○○
                丁○○
    被      告  庚○○
    選任辯護人  丙○○
右列被告因肇事遺棄等案件，經檢察官提起公訴（八十八年度偵字第一六三四五號）
，本院判決如左：
    主    文
乙○○駕駛動力交通工具肇事，致人於死而逃逸，處有期徒刑柒月；又因過失致人於
死，處有期徒刑壹年；又服用酒類，不能安全駕駛動力交通工具而駕駛，處有期徒刑
月；應執行有期徒刑壹年捌月;被訴使公務員登載不實文書部分無罪。
庚○○意圖使犯人隱避而頂替，處有期徒刑月，如易科罰金，以佰元折算壹日，
緩刑貳年;被訴使公務員登載不實文書部分無罪。
    事    實
一、乙○○明知未領有駕駛執照不得駕駛車輛，且明知飲酒後其吐氣所含酒精成分超
    過每公升零點二五毫克以上者，不得駕車，竟於服用酒類已不能安全駕駛車輛，
    仍於民國八十八年十月二十四日凌晨二時十八分許，駕駛車號Ｇ七－九六五三號
    自用小客車搭載庚○○沿桃園縣中壢市○○○路由平鎮市往內壢方向行駛，於行
    經環中東路二段四一一號「七七七酒店」前時，應注意汽車行駛時，駕駛人應注
    意車前狀況，並隨時採取必要之安全措施，且駕駛車輛在市區道路，時速不得超
    過四十公里，而依當時情形亦無不能注意之情，竟疏於注意貿然以逾八十公里之
    時速超速行駛，致撞及當時橫越該處馬路之陳明富及游炎海，造成陳明富腦挫傷
    出血、右腹撞傷，游炎海腦挫傷出血、頭骨骨折，經路人報警於送達醫院前均已
    死亡；乙○○駕駛車輛肇事致人受傷後，竟不思停車將被害人送醫診治，反加速
    逃逸，嗣因肇事心慌及酒醉，於行經環中東路六八九號前時失控撞及路邊電信箱
    ，乙○○與庚○○乃棄車逃逸返家，經警循線查獲二人後，庚○○明知駕車肇事
    者為乙○○，為使乙○○隱避其犯行而頂替之，嗣庚○○於頂替罪犯罪未發覺前
    ，自首而受裁判，始悉上情。
二、案經桃園縣警察局中壢分局報請臺灣桃園地方法院檢察署檢察官偵查起訴。
    理    由
壹、有罪部分：
一、訊據被告乙○○、庚○○對於右揭事實均坦承不諱，核與被害人家屬辛○○、陳
    芳君、戊○○及證人黃月球之證述情節相符，並有車禍發生後肇事現場、車輛及
    被害人照片五十四幀及被害人陳明富、游炎海相驗屍體證明書及驗斷書在卷可稽
    。
二、按汽車行駛時，駕駛人應注意車前狀況，並隨時採取必要之安全措施；又行車速
    度，依標誌之規定，無標誌者，在市區道路，時速不得超過四十公里；又汽車駕
    駛人飲酒後其吐氣所含酒精成份超過每公升零點二五毫克以上者，不得駕車，道
    路交通安全規則第九十四條第三項、第九十三條第一項第一款、第一百十四條第
    二款分別定有明文。經查，本件車禍肇事地點即桃園縣中壢市○○○路二段四一
    一號前，屬市區道路，行車時速不得超過四十公里，車禍發生時，被告乙○○所
    駕駛之車號Ｇ七－九六五三號自用小客車遺留現場之煞車痕長達四十五點一公尺
    ，有道路交通事故調查報告表所附現場圖一份在卷可稽，依交通部所訂頒「一般
    公路汽車煞車距離、行車速度對照表」，三年以上乾燥瀝青路面、煞車距離、行
    車速度對照表，被告乙○○所駕車輛於車禍發生當時之行車速度顯已逾時速八十
    公里以上，又被告乙○○肇事後逃逸，經警循線查獲，於八十八年十月二十四日
    十二時四十分第二次警訊筆錄時，坦承肇事車輛為其所駕駛，經警做呼氣酒精濃
    度測試，其測定值仍有每公升零點零五毫克，則以被告乙○○自車禍發生時點即
    八十八年十月二十四日凌晨二時十八分起至同日十二時四十分許為酒精濃度測試
    ，其間已間隔十小時餘，而其測試值仍有殘留每公升零點零五毫克，則依人體新
    陳代謝速率，其於車禍發生時之呼氣酒精濃度應屬甚高，參以被告乙○○供陳其
    當日總計在家服用五、六杯高梁酒（被告乙○○提出其當日飲用之酒杯，經本院
    勘驗結果，酒杯之容量為五十ＣＣ），及另於篷箂閣ＫＴＶ飲用了三杯啤酒，則
    以其服用係屬烈酒及服用之數量，所服用之酒中所含之酒精成份應屬甚多，再參
    以被告自承車禍發生時「我當時已經酒醉，不知如何離開現場」等情，被告乙○
    ○於車禍發生時，顯已不能安全駕駛，應可確定。而本件車禍發生時，天候晴、
    夜間無照明、路面乾燥無缺陷無障礙、號誌正常等情，有道路交通調查事故表存
    卷可參，而依當時情形，亦無不能注意之情，被告乙○○竟疏於注意，酒醉駕車
    並超速行駛，就車禍之發生有過失，至為明確，本件車禍經送請鑑定亦為相同之
    認定，有臺灣省桃園區車輛行車事故鑑定委員會八九府車鑑桃字第０一五一號鑑
    定意見書一份在卷可稽，而被害人陳明富、游炎海確因本件車禍腦挫傷出血、右
    腹撞傷、頭骨骨折等傷害而死亡，已經檢察官督同法醫相驗屬實，有勘驗筆錄、
    相驗屍體證明書、驗斷書在卷可稽，其死亡與被告乙○○之過失行為有相當因果
    關係，則被告乙○○因過失致人於死犯行，應堪確定。
三、被告乙○○肇事後並未停車並將被害人送醫診治反而加速逃逸之事實，已據被告
    乙○○供承在卷，核與同案被告庚○○之供述情節相符，並有前開肇事現場、車
    輛等照片在卷可稽，此部分之犯行亦堪以認定，又被告乙○○因未考領合法之駕
    駛執照，深恐加重其刑，遂於犯罪後與被告庚○○協商，為使被告乙○○隱避其
    犯行，於警局初訊時，乃由具合法駕駛執照之被告庚○○出而頂替之，亦據被告
    乙○○、庚○○供承在卷，並有警訊筆錄可稽，而被告庚○○嗣於其頂替罪犯罪
    未發覺前，向該管公務員自首而受裁判之事實，亦據承辦警員甲○○到場結證屬
    實。
四、核被告乙○○所為係犯刑法第一百八十五條之三、第一百八十五條之四之公共危
    險罪及同法第二百七十六條第一項之過失致人於死罪，被告庚○○所為係犯刑法
    第一百六十四條第二項之頂替罪，被告乙○○一過失行為致被害人陳明富、游炎
    海於死，為想像競合犯，應依刑法第五十五條規定，從一重處斷，所犯三罪犯意
    各別，行為互殊，應予分論併罰；又被告乙○○，汽車駕駛人，無駕駛執照及酒
    醉駕車，因而致人死亡，應依道路交通管理處罰條例第八十六條第一項規定加重
    其刑；又被告庚○○於犯罪未發覺前，向該管公務員自首並受裁判，應依刑法第
    六十二條規定減輕其刑。爰審酌被告犯罪之動機、目的，犯罪所生危害及犯罪後
    均坦承犯行及均與被害人家屬達成民事和解，有調解書及和解書各一份在卷可稽
    等一切情狀，分別量處如主文所示之刑，並就被告乙○○所犯數罪定其應執行刑
    ，及就被告庚○○所犯之罪諭知易科罰金之折算標準。
五、未查被告庚○○未曾受有期徒刑以上刑之宣告，有臺灣高等法院檢察署刑案紀錄
    簡覆表一份在卷可稽，渠因一時失慮，致罹刑章，經此偵審程序，當知所警惕，
    信無再犯之虞，本院認所宣告之刑以暫不執行為適當，爰併諭知緩刑二年，用啟
    自新，至被告乙○○部分，辯護意旨雖以被告乙○○於案發當時甫滿十八歲，犯
    罪後坦承犯行並賠償被害人家屬，且即將入伍服役等情，為給予被告重新之機會
    ，請求為緩刑宣告，惟本院審酌被告乙○○明知無駕駛執照不得駕駛車輛，且無
    視政府長期宣導汽車駕駛人飲酒不開車之政令，於服用大量酒類而處於不能安全
    駕駛車輛之狀態下，仍執意駕駛車輛於道路上高速疾駛，漠視路上行人生命財產
    如無物，終而失控撞斃被害人陳明富、游炎海，且於肇事後復無勇氣坦然面對，
    反畏罪駕車潛逃，嗣經警循線查獲，又為隱避其犯行與被告庚○○商議由庚○○
    出而頂替之，其行實無可憫恕，所宣告之刑亦無以暫不執行為適當之情，爰不予
    宣告緩刑，併此敘明。
貳、無罪部分：
一、公訴意旨略以：被告乙○○於八十八年十月二十四日凌晨二時十八分許，無照且
    酒後駕駛車號Ｇ七－九六五三號自用小客車搭載被告庚○○，於行經桃園縣中壢
    市○○○路○段四一一號前時不慎肇事撞及橫越馬路之被害人陳明富、游炎海二
    人，致陳、游二人未及送醫即死亡，被告乙○○肇事後逃逸，經警查獲後，被告
    乙○○為隱避其犯行，乃與被告庚○○基於共同使公務員登載不實之犯意聯絡，
    明知開車者肇事者為乙○○，而向承辦警員偽稱開車肇事者為有駕照之庚○○，
    由庚○○出而頂替之，足以生損害於警訊筆錄之真實性，因認被告乙○○、庚○
    ○另涉犯刑法第二百十四條之使公務員登載不實文書罪。
二、按犯罪事實應依證據認定之，無證據不得推定其犯罪事實；又不能證明被告犯罪
    ，應諭知無罪之判決，刑事訴訟法第一百五十四條、第三百零一條第一項分別定
    有明文。本件公訴人認被告乙○○涉有刑法第二百十四條之使公務員登載不實文
    書罪嫌，係以被告乙○○之自白及同案被告庚○○之自白並有該虛偽陳述之第一
    次警訊筆錄等為其主要論據。惟按「刑法第二百十四條所謂使公務員登載不實事
    項於公文書罪，須一經他人之聲明或申報，公務員即有登載之義務，並依其所為
    之聲明或申報予以登載，而屬不實之事項者，始足構成，若其所為聲明或申報，
    公務員尚須為實質之審查，以判斷其真實與否，始得為一定之記載者，即非本罪
    所稱之使公務登載不實。上訴人等以偽造之杜賣證書提出法院，不過以此提供為
    有利於己之證據資料，至其採信與否，尚有待於法院之判斷，殊不能將之與使公
    務員登載不實同視」（最高法院七十三年台上字第一七一０號判例意旨參照），
    本件被告乙○○與被告庚○○固經商議由被告庚○○出而頂替之，並於第一次警
    訊筆錄，均供承車禍發生當時係由被告庚○○駕駛，有該警訊筆錄可稽，然車禍
    之肇事者即犯罪人究為乙○○或庚○○，職司犯罪追訴、處罰職務之公務員仍應
    為實質之審查以明其實，揆諸前開最高法院判例意旨，被告乙○○、庚○○自無
    成立刑法第二百十四條之使公務員登載不實文書罪之可言，否則豈非凡被告於偵
    查或審判時為虛偽之供述，均應認成立是項罪名，因之被告乙○○、庚○○此部
    分之行為既與刑法第二百十四條之犯罪構成要件不符，即屬不能證明被告犯罪，
    依首開法律規定，應為被告無罪之諭知。
據上論斷，應依刑事訴訟法第二百九十九條第一項前段、第三百零一條第一項，刑法
第一百六十四條第二項、第一項、第一百八十五條之三、第一百八十五條之四、第六
十二條前段、第四十一條、第五十一條第五款、第七十四條第一款，道路交通管理處
罰條例第八十六條第一項，罰金罰鍰提高標準條例第一條前段、第二條判決如主文。
本案經檢察官張春暉到庭執行職務。
中      華      民      國      八十九      年    九      月    十四    日
                                 臺灣桃園地方法院刑事第一庭
                                     法  官  黃  斯  偉
右正本證明與原本無異。
如不服本判決，應於判決送達後十日內向本院提出上訴狀( 應附繕本 )，上訴於
臺灣高等法院。
                                     書記官  薛  淑  玲
中      華      民      國      八十九      年    九      月    十九    日
附論罪科刑依據之法條：
刑法第一百六十四條
藏匿犯人或依法逮捕、拘禁之脫逃人或使之隱避者，處二年以下有期徒刑、拘役或五
百元以下罰金。
意圖犯前項之罪而頂替者亦同。
刑法第一百八十五條之三
服用毒品、麻醉藥品、酒類或其他相關之物、不能安全駕駛動力交通工具而駕駛者，
處一年以下有期徒刑、拘役或三萬元以下罰金。
刑法第一百八十五條之四
駕駛動力交通工具者肇事，致人死傷而逃逸者，處六月以上五年以下有期徒刑。


司法院資訊處製作；財團法人民間司法改革基金會備份。
